【裁判字號】    89,自,1029
【裁判日期】    891229
【裁判案由】    誣告等
【裁判全文】
臺灣臺北地方法院刑事判決                        八十九年度自字第一０二九號
    自  訴  人  丙  ○
    代  理  人  梁育純律師
                何兆龍律師
    被      告  乙○○
    選任辯護人  沈美真
右列被告因誣告案件，經自訴人提起自訴，本院判決如左：
    主      文
乙○○無罪。
    理      由
一、自訴意旨略以：被告乙○○於民國八十七年間，以自訴人丙○不分日夜用電話騷
    擾，並詛咒其全家死為由，認自訴人涉犯恐嚇罪嫌，而對自訴人提出告訴，然事
    實上自訴人未曾以電話騷擾過被告，亦未曾詛咒其全家，其於告訴時所檢附之切
    結書，亦係在自訴人非自願之情況下由自訴人所簽立，自訴人雖無證據可資證明
    ，但被告所告訴之事實確係出於虛捏，嗣該案經臺灣臺北地方法院檢察署檢察官
    偵查後，業以八十七年度偵字第一二三七八號為不起訴處分在案，因認被告涉犯
    刑法第一百六十九條第一項之誣告罪嫌等語。
二、自訴人認被告涉犯誣告罪嫌，係以臺灣臺北地方法院檢察署檢察官八十七年度偵
    字第一二三七八號不起訴處分書影本一件資為論據。
三、按犯罪事實應依證據認定之，無證據不得推定其犯罪事實。不能證明被告犯罪者
    ，應諭知無罪之判決，刑事訴訟法第一百五十四條、第三百零一條第一項分別定
    有明文。次按刑法誣告罪之成立，在主觀方面，固須申告者有使人受刑事或懲戒
    處分之意思，在客觀方面，尤須申告者故意捏造之事實，足使被誣告人有受刑事
    或懲戒處分之危險，若申告他人有不法行為，而其行為在刑法上並非構成犯罪，
    則被誣告者既不因此而有受刑事追訴之虞，即難論申告者以誣告之罪，最高法院
    二十年度臺上字第一七００號判例意旨參照。訊據被告固坦承其有對自訴人提出
    恐嚇危害安全罪告訴之事實，惟堅詞否認其有何誣告之意圖及犯行，辯稱：自訴
    人確實有不分日夜以電話恫稱「要讓你全家好看」、「詛咒你全家死」、「你小
    心一點，要讓你好看，做鬼都不會放過你」、「你的姦情要讓全資訊界的人都知
    道」等語，自訴人並曾立下切結書，保證自八十七年二月一日起不再以任何形式
    騷擾我的生活，我因長期遭自訴人騷擾，為求自保，始於八十七年六月十七日具
    狀提起告訴，而因該案主要是妨害家庭案件之偵辦（告訴人甲○○告訴被告丙○
    相姦罪嫌），故自訴人於檢察官訊問時保證不再打電話騷擾我，我即未再聲請檢
    察官傳訊曾接獲自訴人電話之辦公室同事藍若芸、孫潤本、楊啟玫、林小鈴等人
    為證，並不予追究自訴人之犯行，檢察官雖以自訴人所為與刑法第三百零五條之
    恐嚇危害安全罪構成要件有間，於八十七年六月二十五日以八十七年度偵字第一
    二三七八號為不起訴處分在案，然我並未曾虛捏事實誣告自訴人犯罪等語。
四、經查，被告確於八十七年六月十七日以「被告丙○誤以為丁○○與告訴人乙○○
    有不可告人之關係，竟不分青紅皂白多次以電話恐嚇騷擾李女，經乙○○興師問
    罪，被告明知理虧乃於八十七年二月一日書立切結書乙紙（告證六），保證不再
    以任何形式騷擾乙○○，詎被告於書立切結書仍不知悔改，依舊每日不分日夜以
    電話騷擾李女，並於電話中揚言『詛咒讓你全家死』，致李女心生恐懼，凡此情
    形有證人藍若芸（證人二）當場見聞，足資為證。」等內容具狀向臺灣臺北地方
    法院檢察署告訴自訴人涉犯刑法第三百零五條之恐嚇危害安全罪嫌。另於八十七
    年六月二十五日檢察官訊問時指陳「林小姐以為我是譚先生以後之女友，還一直
    騷擾我。我告她恐嚇我，今年過年初一或初二一直打電話到三點，還詛咒我全家
    ，有時說話有時不說話。」等情，於檢察官問以：你還要告嗎？答稱：我只是要
    安靜等語，此有臺灣臺北地方法院檢察署八十七年度偵字第一二三七八號偵查卷
    宗影本第二頁至第三頁之告訴狀、第十九頁反面與第二十頁反面之訊問筆錄存卷
    可稽，又自訴人於本院訊問時並坦承其有因謠傳其與共同被告丁○○有緋聞之事
    ，係由被告所傳出，所以打電話到辦公室給被告之情事（詳見本院八十九年十二
    月四日訊問筆錄），參以自訴人曾書立切結書保證不再以任何形式騷擾被告之生
    活，此有切結書影本一紙在卷可按（詳見前揭偵卷第十四－一頁），堪認自訴人
    確有因打電話與被告，造成其生活干擾之事實。而由被告於具狀告訴時，曾聲請
    傳訊證人藍若芸，自訴人於該案調查時始終未曾提出該切結書之書立係非其所自
    願，且檢察官於八十七年六月二十五日偵訊後，隨即以詛咒一語與危害之通知尚
    屬有別，為不起訴處分在案等情以觀，足認被告辯稱係因自訴人保證不再有騷擾
    之行為，其乃表明不予追究一節為屬實。綜上所述，被告於上開恐嚇危害安全案
    件所指之事實既非憑空捏造，已如前述，則難以自訴人事後空言否認所書立之上
    開切結書非其所自願書立及檢察官於該案未再深究自訴人是否另有其他恐嚇危害
    安全之行為，逕以該案嗣經臺灣臺北地方法院檢察署檢察官為不起訴處分，遽為
    被告不利之認定。此外，復查無積極證據足令本院確信被告有自訴人所指之誣告
    犯行，是不能證明被告犯罪，爰為其無罪判決之諭知。
據上論斷，應依刑事訴訟法第三百四十三條、第三百零一條第一項判決如主文。
中      華      民      國    八十九    年    十二      月    二十九    日
                                    臺灣臺北地方法院刑事第五庭
                                        法  官  朱夢蘋
右正本證明與原本無異。
如不服本判決，應於送達後十日內向本院提出上訴狀
                                        書記官  周小玲
中      華      民      國      九十    年     一       月        四    日


司法院資訊處製作；財團法人民間司法改革基金會備份。
